【裁判字號】    89,訴,68
【裁判日期】    891031
【裁判案由】    有關稅捐事務
【裁判全文】
臺中高等行政法院判決                          八十九年度訴字第六八號
    原      告  久松通運股份有限公司
    代  表  人  甲○○
    訴訟代理人  丁○○會計師
    被      告  臺中縣稅捐稽徵處
    代  表  人  游松男
    訴訟代理人  乙○○
                丙○○
右當事人間違反稅捐稽徵法事件，原告不服財政部中華民國八十九年六月一日台財訴
字第０八九一三五三０八九號訴願決定，提起行政訴訟。本院判決如左：
    主  文
原告之訴駁回。
訴訟費用由原告負擔。
    事  實
壹、原告方面：
  一、聲明：撤銷訴願決定及原處分。
  二、陳述：
    (一)原告於民國（下同）八十四年七月間取得李文鑫集團虛設之博洋汽車有限公司
      、高亢科技有限公司、勁彥租賃有限公司及畫仙廣告有限公司所開立如附表之
      統一發票共八紙，金額合計新臺幣（下同）二、七七九、０五九元，外加營業
      稅一三八、九五三元，雖分別於八十四年七至八月、八十五年三至四月、五至
      六月申報扣抵，惟亦分別於八十六年五月十四日、六月十八日、十二月三日，
      發現該四家公司為虛設行號，而將上開不得扣抵稅額申報補繳。其申報補繳日
      期均在被告八十六年十一月十三日及八十七年五月十三日函查之前，依稅捐稽
      徵法第四十八條之一第一項規定，應免予處罰。台中縣調查站雖於八十六年十
      一月十三日製作調查筆錄，認原告有取得該四家公司開立發票，但無法確定有
      逃漏稅捐，始移送稽徵機關查核，本案調查基準日自應以被告函查日為準。
    (二)現行加值型營業稅，係就每一銷售階段之加值額，課徵百分之五營業稅。原告
      取得之前述統一發票，均經該四家公司依規定申報繳納，原告亦於申報時提出
      扣抵，並繳納當期應納稅額。原告提出扣抵進項稅額一三八、九五三元，為原
      告支付給該四家公司銷項稅額，政府稅收並未減少，難謂有逃漏稅情形。至於
      博洋等公司是否另有取得虛偽之進項憑證作為申報扣抵銷項稅額，被告及訴願
      機關未予詳查，即臆測其有取得虛偽進項憑證申報扣抵銷項稅額，而認定其逃
      漏稅，顯屬專斷。
貳、被告方面：
  一、聲明：駁回原告之訴。
  二、陳述：
    (一)原告無進貨事實取得虛設行號勁彥租賃有限公司、高亢科技有限公司及畫仙廣
      告有限公司發票申報扣抵部分，原經臺北縣稅捐稽徵處以八十六年十月六日八
      六北縣稅聯字第一九０一一、一九０一五號函通報被告查核，嗣經被告所屬大
      屯分處以八十六年十二月一日稅屯一字第八六五一二二五一號函通知查核；另
      取得設立於台中市之虛設行號博洋汽車有限公司發票申報扣抵部分，經台中市
      稅捐稽徵處以八十七年四月二十九日中市稅商字第八七００七六一四號函通報
      被告查核；惟同案先前業經臺北縣調查站以八十六年十一月十九日（八六）板
      肅字第八六一五二七號函送相關違章證物，該站查獲具體違章證物之日為八十
      六年十一月十三日調查局中部機動組製作調查筆錄日期，依財政部八十七年八
      月四日台財稅第八七一九五七九八三號函釋，本案調查基準日為八十六年十一
      月十三日。原告固已分別於八十六年五月十四日及同年六月十八日完納所漏稅
      捐八一、四００元，核有稅捐稽徵法第四十八條之一補稅免罰規定之適用，業
      於復查階段撤銷該部分之罰鍰處分；餘五七、五五三元經查於八十六年十二月
      三日繳納，係於調查基準日後繳納，當無稅捐稽徵法第四十八條之一補稅免罰
      規定之適用，經查已於臺北縣調查站在法務部調查局中部地區機動工作組八十
      六年十一月十三日製作之調查筆錄中承認違章事實，並於被告裁罰處分日八十
      六年十二月二十六日前繳納，應按漏稅額五七、五五三元，處以五倍罰鍰計二
      八七、七００元；已納利息八、六一０元，則應另案核實辦理退還。故復查後
      撤銷原處分，變更裁處罰鍰為二八七、七００元，並無違誤。
    (二)本案經被告接獲臺北縣稅捐稽徵處通報查核後，被告所屬大屯分處遂以八十六
      年十二月一日稅屯一字第八六五一二二五一號函通知查核，另經台中市稅捐稽
      徵處以八十七年四月二十九日中市稅商字第八七００七六一四號函通報被告查
      核部分，因係於被告業已作成裁罰處分（八十六年十二月廿六日）後始為通報
      ，自無須再行另案通知查核，被告乃係依據臺北縣調查站查獲違章移送審理之
      證物，即八十六年十一月十三日於調查局中部機動組製作調查筆錄及專案申請
      調檔統一發票查核清單作成裁罰，並無原告所稱被告八十六年十一月十三日及
      八十七年五月十三日函查發文之情事。又本案原告無進貨事實，有卷附原告八
      十六年十一月十三日委託黃春君在法務部調查局中部機動組製作之調查筆錄為
      證，其取得之進項憑證即屬營業稅法第十九條第一項第一款規定之不得扣抵銷
      項稅額之進項憑證，無庸置疑。原告既提出申報扣抵銷項稅額，且至查獲日止
      已無累積留抵稅額，自有虛報進項稅額逃漏營業稅之事實，當應依營業稅法五
      十一條第五款規定裁罰。至於博洋汽車有限公司等四家公司是否另取得虛偽之
      進項憑證作為申報扣抵銷項稅額，及有無涉及逃漏稅捐乙節，並非本案之裁罰
      依據，故原告主張核不足採。綜上所陳，本訴訟案為無理由，不足採據，謹請
      依法駁回以維稅政。
    理  由
一、按「納稅義務人有左列情形之一者，除追繳稅款外，按所漏稅額處一倍至十倍罰
    鍰，並得停止其營業：五、虛報進項稅額者」，營業稅法第五十一條第五款定有
    明文。經查附表所示之四家公司為虛設行號，原告與其並無業務往來，更無交易
    事實，竟而取得各該公司所開立如附表所示之統一發票八張，作為進項憑證，申
    報扣抵之事實，業經原告所委託之黃春（即該公司委任之記帳人員）於八十六年
    十一月十三日在法務部調查局中部機動組調查時供述明確，此有委託書、調查筆
    錄影本附於原處分卷可稽，原告既係虛報進項稅額，逃漏稅額，自應依前開法條
    規定處以罰鍰；至於虛設之行號是否申報營業稅、取得虛偽進項憑證扣抵銷項稅
    額，及政府稅收是否因而減少，均與應否對於原告處以罰鍰無關。
二、按「納稅義務人自動向稅捐稽徵機關補報並補繳所漏稅款者，凡屬未經檢舉、未
    經稽徵機關或財政部指定之調查人員進行調查之案件，左列之處罰一律免除；其
    涉及刑事責任者，並得免除其刑：二、各稅所定關於逃漏稅之處罰」，稅捐稽徵
    法第四十八條之一第一項第二款固有明文，惟此項規定之目的在於鼓勵納稅義務
    人於漏稅未經被發覺前自動補報及補繳稅款，以免浪費龐大之稽查人力，漏稅之
    納稅義務人如於經檢舉、稽徵機關或財政部指定之調查人員進行調查後，始自行
    補報並補繳，即無該項免除處罰之適用。再者，前開規定所稱「進行調查」，對
    於調查基準日之認定，並非以被告機關「函查日」為唯一標準，且法務部調查局
    亦屬有權調查處理逃漏稅案件之機關，其調查漏稅案件，自當屬已進行調查（參
    閱最高行政法院八十四年度判字第一七０二號、八十五年度判字笫一００三號判
    決）；原告所稱應以被告函查日為調查基準日，尚屬無據。經查本件係因台北縣
    稅捐稽徵處查獲李文鑫集團虛設行號，涉嫌詐領退稅款及提供不實統一發票幫助
    逃漏稅，函請法務部調查局台北縣調查站偵辦，嗣於八十六年一月十三日原告委
    託黃春到法務部調查局中部機動組接受調查時，經調查人員提示專案申請調檔統
    一發票查核清單後，黃春坦承該清單所載如附表所示之統一發票，確係虛設公司
    無交易事實所開立供原告作為進項憑證之發票，並經黃春在各該查核清單及調查
    筆錄簽名，自應認本件至遲於八十六年一月十三日，業為稽徵機關指定之調查人
    員進行調查之案件。被告主張本件之調查基準日為八十六年十一月十三日，自屬
    有據。原告於就如附表編號６至８部分，分別於八十六年五月十四日及同年六月
    十八日補報並補繳所漏稅捐八一、四００元，經被告於復查時認定有稅捐稽徵法
    第四十八條之一適用，撤銷該部分之罰鍰處分；至於附表編號１至５部分，原告
    於八十六年十二月三日，漏稅事實經調查人員進行調查後，始行繳納，自係於調
    查基準日後補繳，顯無稅捐稽徵法第四十八條之一補稅免罰規定之適用。原處分
    關於此部分，自無違誤，復查決定及訴願決定就此遞予維持，均無不合。原告之
    訴核無理由，應予駁回。
三、據上論結，本件原告之訴為無理由，依行政訴訟法第九十八條條第三項後段，判
    決如主文。
本件言詞辯論終結日期為八十九年十月二十五日。
中      華      民      國      八十九     年    十    月     三十一    日
                    臺中高等行政法院第 一 庭
                                審 判 長 法      官  簡朝振
                                         法      官  胡國棟
                                         法      官  宋富美
右正本證明與原本無異。
如不服本判決，應於收受本判決後二十日內以書狀敘述理由，經由本院向最高行政法
院提起上訴。並應繳納送達用雙掛號郵票拾份（每份三十四元）。
中     華      民      國      八十九      年     十    月    三十一    日
                                         書  記  官  詹靜宜


司法院資訊處製作；財團法人民間司法改革基金會備份。
